【裁判字號】    90,上易,3204
【裁判日期】    901107
【裁判案由】    重利
【裁判全文】
臺灣高等法院刑事判決                            九十年度上易字第三二四號
    上  訴  人  臺灣宜蘭地方法院檢察署檢察官
    被      告  甲○○
右上訴人因被告重利等案件，不服臺灣宜蘭地方法院九十年度易字第一四０號，中華
民國九十年七月三十一日第一審判決（起訴案號：臺灣宜蘭地方法院檢察署八十九年
度偵字第二三三０號）提起上訴，本院判決如左：
    主  文
上訴駁回。
    理  由
一、本案經本院審理結果，認第一審判決以不能證明被告犯罪而諭知無罪，核無不當
    ，應予維持，並引用第一審判決書所記載之理由及證據（如附件）。
二、上訴意旨略謂：(一)被告甲○○已自承：「我是替一位姓李的跑腿收錢」等語；而
    被告收取高額利息等情，業據被害人乙○○及證人丙○○指述甚詳；又警察機關
    在被告車上查獲與被告毫無相干之吳美華所簽發之支票數張等情，亦為被告所是
    認，從而，縱被告上開辯解屬實，其係替人向被害人乙○○收取高額利息乙節，
    亦屬罪證確鑿。被告與「姓李的」二人共犯重利罪，應屬明確。(二)被告甲○○於
    警訊、偵查、原審審理中，均無法提出「姓李的」資料供查證以實其說，其所辯
    豈可採信？本件應係被告自行放高利貸，要屬無疑。綜上，無論被告自己放高利
    貸，或幫他人處理放高利貸事情及收取高利貸之利息，均無解於重利罪之成立。
    原審判處無罪，似有違誤云云。惟查原判決業於理由欄詳細說明本件被害人於警
    訊及原審中均稱借錢對象並非被告，證人丙○○（被害人乙○○之夫）於原審中
    證述：我見過被告二次，是因為他到我家收錢等語（見原審九十年七月十日訊問
    筆錄）。被告亦始終供稱其係幫助「李先生」前往收取利息，且不知悉「李先生
    」從事重利犯行，其於本院調查時亦稱係幫李先生跑腿，李先生一次給其一仟元
    ，一次一千五百元，只去收兩次利息等語（見本院九十年十月十二日訊問筆錄）
    ，雖被告前往收取利息時為警查獲，然由被害人及證人所言均無從得知被告與「
    李先生」二人間就重利罪具有犯意聯絡，且又無其他積極證據足認被告與「李先
    生」共同參與重利之經營貸放款業務或明知「李先生」從事重利行為而予以幫助
    ，自難僅以被告前往收取利息而認定其觸犯重利罪嫌。此外復查其他積極證據足
    以證明被告有何重利犯行，自屬不能證明其犯罪，自應為被告無罪之諭知。檢察
    官上訴意旨仍執前詞認應成立犯罪，指摘原判決不當，為無理由，應予駁回。
三、被告經合法傳喚，無正當理由不到庭，爰不待其陳述逕行判決。
四、據上論斷，應依刑事訴訟法第三百七十三條、第三百七十一條、第三百六十八條
    ，判決如主文。
本案經檢察官蔡薰慧到庭執行職務。
中    華    民    國    九十      年      十一      月        七        日
                              臺灣高等法院刑事第八庭
                                  審判長法  官  蔡  秀  雄
                                        法  官  沈  宜  生
                                        法  官  楊  炳  禎
右正本證明與原本無異。
不得上訴。
                                        書記官  廖  素  花
中    華    民    國     九十     年      十一      月        九        日


司法院資訊處製作；財團法人民間司法改革基金會備份。
